【裁判字號】    95,台上,6066
【裁判日期】    951109
【裁判案由】    偽造有價證券等罪
【裁判全文】
最高法院刑事判決            九十五年度台上字第六０六六號
上  訴  人  乙○○
選任辯護人  黃重鋼律師
            林上鈞律師
上  訴  人  甲○○
上列上訴人等因偽造有價證券等罪案件，不服台灣高等法院中華
民國九十五年六月二十日第二審判決（九十五年度上訴字第八一
九號，起訴案號：台灣板橋地方法院檢察署九十二年度偵字第一
二七０四、一二九四一、一五六二八號），提起上訴，本院判決
如下：
    主  文
上訴駁回。
    理  由
按刑事訴訟法第三百七十七條規定：上訴於第三審法院，非以判
決違背法令為理由不得為之；是提起第三審上訴，應以原判決違
背法令為理由，係屬法定要件；如果上訴理由狀並未依據卷內訴
訟資料具體指摘原判決不適用何種法則或如何適用不當，或所指
摘原判決違法情事，顯與法律規定得為第三審上訴理由之違法情
形不相適合時，均應認其上訴為違背法律上之程式，予以駁回。
上訴人乙○○之上訴意旨略稱：原判決附表３編號１７、１９、
３２、３４、３５、４０、４１所示上訴人至該等商號之刷卡消
費行為，究屬詐欺取財或詐欺得利，原審未明白認定並於判決內
詳細記載，逕認上訴人行使偽卡消費四十四次俱屬詐欺取財行為
，主文亦未加以區分而僅載「常業詐欺」罪名，顯有調查未盡及
理由不備之違法。上訴人甲○○之上訴意旨略稱：(一)、原判決依
憑上訴人於原審法院之自白及共同被告范哲維於第一審法院之證
述，認定上訴人有原判決附表２編號３使用偽造之信用卡消費之
事實；但該次消費係蔡秉翰所為，已據上訴人與蔡秉翰供述一致
，上訴人僅持偽造之信用卡至雪茄店買酒，消費新台幣三萬多元
，原判決之認定顯與事實不符。(二)、上訴人僅使用偽造之信用卡
一次，案發後主動到案說明，就相關案情坦承不諱，犯後態度良
好，並已補償被害人之損害，而蔡秉翰犯罪情節較上訴人為重，
原判決未審酌刑法第五十七條之規定，竟諭知較蔡秉翰為重之刑
度，且未併予宣告緩刑，洵與比例原則有違各等語。惟查，原判
決依憑甲○○及乙○○於原審訊問時之自白，證人范哲維於本件
第一審及在另案即原第一審法院九十三年度訴字第一三六號案警
詢及偵審時之供證，復有原判決附表２編號３及附表３所示偽造
之簽帳單、附表３－１所示偽造之信用卡半成品、內碼資料等證
據，資以認定乙○○共同並牽連犯有刑法第二百零一條之一第一
項偽造信用卡、第二百十六條第二百十條行使偽造私文書及行為
時刑法第三百四十條常業詐欺罪；甲○○牽連犯有刑法第二百零
一條之一第二項前段行使偽造之信用卡、第二百十六條第二百十
條行使偽造私文書及同法第三百三十九條第一項詐欺取財罪；因
而撤銷第一審關於乙○○、甲○○部分之科刑判決，改判依行為
時即修正前刑法第五十五條牽連犯之規定，各從一重論乙○○共
同常業詐欺罪，處有期徒刑年陸月，併科罰金萬元，罰金部
分並諭知易服勞役之折算標準，如原判決附表３所示偽造之信用
卡、簽帳單上偽造之程永田署押及附表３－１所示之物，均沒收
；論甲○○以行使偽造之信用卡罪，處有期徒刑貳年，如原判決
附表 ２編號 ３所示偽造之信用卡、簽帳單上偽造之 Chen Chin
Wen 署押沒收；已分別詳所憑之證據及認定之理由，從形式上
觀察，原判決並無違背法令情形。按事實之認定及證據之取捨，
乃屬事實審法院之職權，證人之證言及合法調查所得之證據，何
者為可採，事實審法院本得參酌其他相關證據為自由之判斷，苟
無違反經驗法則或論理法則，自難指為違法。甲○○如何購買偽
造之信用卡並持以向被害商號刷卡購物，原判決理由二、(一)至(二)
已詳其調查審認之結果，核屬事實審法院取捨證據職權之適法
行使，不能任指為違法；甲○○上訴意旨(一)執以爭論，洵非適法
之第三審上訴理由。又量刑之輕重，係屬事實審法院得依職權自
由裁量之事項，苟已斟酌刑法第五十七條各款所列情狀而未逾越
法定刑度，不得遽指為違法。原判決就甲○○之犯罪情節，已在
事實欄明白認定，及於理由內詳加論斷，最後明審酌其犯罪動
機、犯後態度及自行請求判處二年以下有期徒刑等一切情狀，在
法定刑範圍內量處有期徒刑貳年，難謂有何違法；至緩刑之宣告
，除應具備行為時即修正前刑法第七十四條各款所定條件外，並
須有可認為以暫不執行刑罰為適當之情形，始得為之，屬於法院
裁判時得依職權自由裁量之事項，不得以原判決未宣告緩刑指為
違背法令。甲○○上訴意旨(二)猶加以指摘，亦非適法之第三審上
訴理由。再有罪之判決書，應於主文內載明所犯之罪，為刑事訴
訟法第三百零九條所明定；但罪名應如何記載，始堪謂為載明，
法無明文。而有罪判決書主文欄關於罪名之記載，固以與論罪科
刑法條所揭示之罪名相一致為必要，惟若無礙於罪名之區別，簡
省若干文字，自亦無妨，其論罪之用語不當，或欠周全，如於全
案情節與判決本旨並無影響，且亦無礙於罪名之區別者，尚不能
指為違法而據為第三審上訴之理由。按修正前刑法第三百四十條
之罪，其法文規定「以犯第三百三十九條之罪為常業者，處……
。」所稱之第三百三十九條，包括第三百三十九條第一項詐欺取
財及第二項詐欺得利兩種形態，前者之行為客體係指財物，後者
則指取得債權、免除債務、延期履行債務或提供勞務等財物以外
之財產上不法利益。原判決認定乙○○以犯詐欺罪為常業，主文
雖僅揭示「常業詐欺」而有欠周全，然原判決既已認定乙○○購
買空白偽卡加工偽造後持向原判決附表３所列之被害商號或銀行
刷卡購物或預借現金，詐取商品或現金，自屬刑法第三百三十九
條第一項詐欺取財之犯罪型態，而認犯刑法第三百四十條常業詐
欺罪之事實，並說明其理由及援用該法條，理由並無矛盾，縱主
文僅記載「常業詐欺」，理由欄未詳予說明其犯罪型態，惟於全
案情節與判決本旨並無影響，仍不能指為違法。至刑事訴訟法第
三百七十九條第十款所謂應調查之證據，係指與待證事實有重要
關係，在客觀上認為有調查之必要者而言。乙○○持偽造之信用
卡至原判決附表３編號１７、１９、３２、３４、３５、４０、
４１所示商號刷卡消費行為，除詐得服務之利益外，尚詐得該等
商號交付之財物，乃事所當然，原審就乙○○上開刷卡消費，究
屬詐欺取財抑詐欺得利，不再為無益之調查，仍不得指為調查未
盡。綜上所述，上訴人等上訴意旨，或就原判決所為證據取捨及
事實認定，任憑己見為事實上之爭辯，或就與本件犯罪構成要件
無關之細節，漫言指摘，且未依據卷內資料具體表明原判決究係
如何違背法令，核與法定上訴第三審之形式要件不符，其等上訴
違背法律上之程式，均應予駁回。又本件係從程序上駁回上訴，
甲○○請求給予自新機會，併予宣告緩刑，無從審酌，附為明
。
據上論結，應依刑事訴訟法第三百九十五條前段，判決如主文。
中    華    民    國  九十五  年   十一   月    九    日
                      最高法院刑事第十二庭
                          審判長法官  林  永  茂
                                法官  洪  文  章
                                法官  蘇  振  堂
                                法官  蕭  仰  歸
                                法官  何  菁  莪
      本件正本證明與原本無異
                                      書  記  官
中    華    民    國  九十五  年   十一   月   十四   日
                                                    M


司法院資訊處製作；財團法人民間司法改革基金會備份。
